最高法院刑事判決　　　　　　九十六年度台上字第七五七０號
上　訴　人　台灣高等法院台中分院檢察署檢察官
被　　　告　甲○○
上列上訴人因被告殺人未遂案件，不服台灣高等法院台中分院中
華民國九十六年五月九日第二審判決 (九十六年度上訴字第五三
一號，起訴案號：台灣台中地方法院檢察署九十五年度偵字第二
一五八三號)，提起上訴，本院判決如下：
    主  文
上訴駁回。
    理  由
按刑事訴訟法第三百七十七條規定，上訴於第三審法院，非以判
決違背法令為理由，不得為之。是提起第三審上訴，應以原判決
違背法令為理由，係屬法定要件。如果上訴理由狀並未依據卷內
訴訟資料，具體指摘原判決不適用何種法則或如何適用不當，或
所指摘原判決違法情事，顯與法律規定得為第三審上訴理由之違
法情形，不相適合時，均應認其上訴為違背法律上之程式，予以
駁回。本件檢察官上訴意旨略稱：(一)、被告甲○○持以攻擊告訴
人王景釗之美工刀，係大型美工刀，刀刃部位全長約十五公分，
且告訴人因此受有左頭部、左耳及左上背割裂傷之傷勢，該刀刃
相當銳利至明。又頭部乃人體重要器官，以美工刀割殺人體頭部
，足以致人於死，為公眾周知之事實，被告自難諉為不知。美工
刀未使用時，必須將刀刃推入刀柄，以防刀刃外露傷人，被告將
美工刀放在口袋時，必已收起刀刃，然其卻持美工刀造成告訴人
上開割裂傷，顯見其取出前，已刻意先將刀刃推出，第三刀並因
告訴人閃開而割到其左上背，被告當時係蓄意朝告訴人之頭部攻
擊甚明。復參酌被告揮刀時，尚喊稱「讓你死」等語，割殺告訴
人三刀後，係因遭在場之洪雲霖上前推開始罷手，被告亦自承返
家後，因擔心告訴人死亡，才打電話報案並詢問告訴人是否已經
死亡，益徵當時告訴人所受傷勢非輕，被告確有殺人犯意甚明。
原判決對此不利被告部分均未論及，遽謂被告僅有傷害犯意，顯
有理由未備及與經驗法則有違之違法。(二)、被告與告訴人素無怨
隙，竟因細故為本件犯行，自屬惡性重大，原判決僅以雙方事後
和解，告訴人並撤回告訴，遽認被告並無殺人故意，自屬輕縱，
亦有違經驗法則及論理法則，難謂適法。
惟查，原判決以公訴人認被告涉有殺人未遂犯行，係以告訴人之
指訴、證人洪雲霖之證言暨告訴人受傷之診斷證明書一紙附卷。
而扣案之美工刀，於刀片展開些許已達二十公分，並非袖珍型美
工刀，被告持以揮砍告訴人頭部及接近頭部之要害，且告訴人受
傷不只一處，所受之割傷復長達九公分及二十公分，可見被告下
手時，應有致死之認識，並有殺人之犯意等為其論據。然訊據被
告固坦承於前開時、地與告訴人發生爭執，並持美工刀朝告訴人
揮砍，致告訴人受有左頭部割傷九公分、左耳割裂傷二．五公分
、左上背割裂傷二十公分之傷害，惟矢口否認有殺人之犯意，辯
稱：並無殺害告訴人之動機，雖告訴人受有前開傷害，應僅成立
傷害罪等語。經查：依告訴人之指訴、證人洪雲霖、警員林威廷
之證言，卷內受理各類案件紀錄單、員警工作紀錄簿之記載，可
見被告當日確有在資源回收場大鬧，經告訴人制止，並告知已報
警，嗣被告與告訴人約在回收場外談事，洪雲霖因怕出事，緊隨
外出。被告曾質問告訴人與其前妻劉素好是否有染，在二人談話
間，被告突然手拿預藏之美工刀，朝告訴人頭部方向，由上往下
揮砍，總共揮砍三刀，揮砍時曾稱「讓你死」（台語）一次，致
告訴人受有上開傷情。因被告揮砍第三刀以後，洪雲霖即向前拉
住被告，被告則轉向追逐洪雲霖，但洪雲霖並未受任何之傷害，
告訴人則趁隙逃回工廠拿棒球棍，被告見狀即逃離現場。告訴人
所受之割裂傷雖達九公分、二十公分，然參酌其於就醫後，醫生
並未告知要住院治療，僅在急診室將傷口縫合後就離開醫院觀之
，告訴人當時所受之傷害，應尚非嚴重，亦無致生命危險，尚不
足以此傷勢認定被告即有殺人之犯意。再觀諸扣案美工刀，刀刃
部位全長雖約十五公分，且刀刃鋒利，持之對人體攻擊，容易造
成長條形之割裂傷，然該刀刀刃薄，刀刃上有方便折斷，可供作
多次使用之預留平行折斷痕多條，故其造成之割裂傷寬度較窄、
深度較淺，加以刀尖部分，呈平齊狀，不易直接插入人體造成穿
刺傷，故通常對人所造成之傷害，應屬外表較淺層之割裂傷而已
，不易對生命安全直接造成危害。被告雖於揮砍時大喊「讓你死
」，然一般人在與人打架或口角，為助長己方氣勢，或因積怨已
久而口出惡言，事所常有，自不得僅以被告有上開言語，驟認被
告有殺人犯意。另被告遭洪雲霖拉阻後，即轉向追逐、攻擊洪雲
霖，可見其尚無致告訴人於死之決意。探究被告當日主要之目的
係找劉素好談二人間財務糾紛，非直接找告訴人談判，被告雖曾
指稱告訴人與劉素好有染，此應是告訴人不准被告到資源回收場
找劉素好，心生怨懟下所為之託詞，否則被告何須假借賣鋁瓶至
告訴人之資源回收場？其係因告訴人阻止不讓進入資源回收場，
遂將怒氣轉移至告訴人並持刀予以傷害，但其是否因此而有殺人
動機，誠有可疑等證據。據以論斷被告應係基於傷害之故意而有
本件犯行，核其所為，係犯刑法第二百七十七條第一項之普通傷
害罪，並說明公訴人認係犯同法第二百七十一條第二項、第一項
之殺人未遂罪嫌，尚有未洽。又依刑法第二百八十七條前段規定
，普通傷害罪係屬告訴乃論之罪，被告與告訴人業已和解，告訴
人並於第一審準備程序中表明撤回本件告訴，依刑事訴訟法第三
百零三條第三款之規定，即應為不受理之判決，因認第一審判決
論處被告殺人未遂罪刑不當，予以撤銷，改判諭知公訴不受理，
已詳敘其所憑之證據及認定之理由，所為論斷，均有卷存證據資
料可資覆按，從形式上觀察，原判決並無違背法令情形。被告於
警詢雖自承返家後，因擔心告訴人死亡，才打電話報案並詢問告
訴人是否已經死亡，但告訴人所受傷害尚非嚴重，亦無致命危險
，已如前述，被告報案時為上開詢問，應係不知告訴人受傷情形
所致，尚難據以論斷被告即有殺人故意。上訴意旨指「當時告訴
人所受之傷勢非輕」，並據以指陳被告具有殺人之犯意，自有誤
會。又原判決既認定被告所為僅為傷害之罪，因告訴人已於第一
審辯論終結前撤回告訴，爰依法判決公訴不受理，自無不合，亦
無輕縱之問題。上訴意旨置原判決所為明白論斷於不顧，憑持己
見，就原判決理由已經詳細說明之事項，及原審採證認事之職權
行使，漫事爭執，難認已符合首揭法定之第三審上訴要件。本件
上訴違背法律上之程式，應予駁回。
據上論結，應依刑事訴訟法第三百九十五條前段，判決如主文。
中　　華　　民　　國　九十六　年　 十二 　月　二十七　日
                      最高法院刑事第一庭
                          審判長法官  董　明　霈
                                法官  林　茂　雄
                                法官  張　祺　祥
                                法官  呂　永　福
                                法官  蘇　振　堂
      本件正本證明與原本無異
                                      書  記  官
中　　華　　民　　國　九十七　年　　一　　月　　四　　日
                                                      Ｑ
